【裁判字號】    99,訴,612
【裁判日期】    991109
【裁判案由】    毒品危害防制條例
【裁判全文】
臺灣基隆地方法院刑事判決               99年度訴字第612號
公  訴  人  臺灣基隆地方法院檢察署檢察官
被      告  乙○○
上列被告因毒品危害防制條例案件，經檢察官提起公訴（99年度
毒偵字第1239號），本院判決如下︰
    主  文
乙○○施用第一級毒品，處有期徒刑柒月。
    事  實
一、乙○○前因施用第二級毒品案件，經觀察、勒戒後，認無繼
    續施用毒品之傾向，由臺灣基隆地方法院檢察署檢察官於89
    年1 月31日以89年度毒偵字第175 號為不起訴處分確定在案
    ；又因施用第二級毒品案件，經觀察、勒戒後，認有繼續施
    用毒品之傾向，經本院裁定令入戒治處所施以強制戒治，於
    90年11月5 日交付保護管束期滿執行完畢，並經本院於89年
    11月15日以89年度瑞簡字第140 號判決判處有期徒刑6 月，
    同年12月19日確定在案（以下稱甲案）；另因犯竊盜案件，
    經本院於89年5 月9 日以89年度訴字第230 號判決判處有期
    徒刑1 年，於同年6 月13日確定在案（以下稱乙案）；又因
    犯竊盜案件，經本院於89年12月30日以89年度易字第437 號
    判決判處有期徒刑1 年2 月，90年2 月16日確定在案（以下
    稱丙案）。甲、乙、丙3 案所處刑期嗣經本院以90年度聲字
    第487 號裁定定其應執行刑有期徒刑2 年6 月，於89年8 月
    19日入監執行，於92年1 月14日縮短刑期假釋出監，92年7
    月7 日保護管束期滿（不構成累犯）；復因犯施用第二級毒
    品案件，經本院裁定令入戒治處所施以強制戒治（惟因毒品
    危害防制條例修正施行，致未完成本次毒癮戒斷之療程），
    並於92年10月22日以92年度易字第225 號判決判處有期徒刑
    8 月，同年11月27日確定在案（以下稱丁案）；另因犯竊盜
    案件，經本院於92年10月17日以92年度易字第220 號判決判
    處有期徒刑1 年8 月，同年11月14日確定在案（以下稱戊案
    ）；又因犯施用第二級毒品案件，經本院於93年2 月27日以
    93年度易字第23號判決判處有期徒刑1 年，於同年4 月1 日
    確定在案（以下稱己案）；復因犯持有第一級毒品案件，經
    本院於93年3 月26日以93年度瑞簡字第24號判決判處有期徒
    刑3 月，93年4 月19日確定在案（以下稱庚案）；另因犯施
    用第一級毒品罪，經本院於93年6 月16日以93年度訴字第32
    7 號判決判處有期徒刑7 月，同年8 月30日確定在案（以下
    稱辛案）；又因犯竊盜案件，經臺灣高等法院於93年8 月19
    日以93年度上訴字第1694號判決判處有期徒刑2 年，並應於
    刑之執行前，令入勞動場所強制工作3 年，於93年10月1 日
    確定在案（以下稱壬案）；另因犯持有第一級毒品罪，經本
    院於94年4 月12日以94年度瑞簡字第26號判決判處有期徒刑
    4 月，於同年8 月15日確定在案（以下稱癸案）。丁、戊、
    己、庚、辛、壬、癸7 案嗣經本院以96年度聲減字第1215號
    裁定就丁、己、庚、辛、癸5 案部分減刑，並就丁、戊案部
    分定應執行刑有期徒刑2 年，就己、庚、辛、壬、癸部分定
    應執行刑有期徒刑3 年，前開有期徒刑2 年、3 年部分接續
    執行，刑期自93年1 月12日起算，於93年11月17日因執行強
    制工作出監，96年3 月7 日免予繼續執行出監，96年3 月7
    日入監執行剩餘之刑期，於99年4 月22日縮刑期滿假釋出監
    ，假釋中付保護管束，現仍在保護管束期間（不構成累犯）
    。詎乙○○仍無法戒除毒癮，基於施用第一級毒品海洛因之
    犯意，於99年6 月24日上午9 時35分許採尿時回溯24小時內
    之某時，在臺灣地區某不詳地點，以不詳之方式，施用第一
    級毒品海洛因1 次。嗣於99年6 月24日上午9 時35分許，乙
    ○○至臺灣基隆地方法院檢察署觀護人室執行保護管束程序
    ，並經採尿送驗結果，呈嗎啡陽性反應，始查悉上情。
二、案經臺灣基隆地方法院檢察署觀護人室簽分由該署檢察官偵
    查後起訴。
    理  由
一、證據能力部分：
  (一)現行刑事訴訟法關於「鑑定」之規定，除選任自然人充當鑑
    定人外，另設有囑託機關鑑定制度。依刑事訴訟法第198 條
    、第208 條之規定，不論鑑定人或鑑定機關、團體，固均應
    由法院、審判長、受命法官或檢察官視具體個案之需要而為
    選任、囑託，並依第206 條之規定，提出言詞或書面報告，
    始符合同法第159 條第1 項所定得作為證據之「法律有規定
    」之情形。本案被告於臺灣基隆地方法院檢察署觀護人室所
    採集之尿液檢體，經該署囑託台灣尖端先進生技醫藥股份有
    限公司鑑定，就卷附該公司所出具濫用藥物檢驗報告1 份，
    揆諸前揭說明，自屬法律規定得為證據者，應有證據能力。
  (二)按被告以外之人於審判外之陳述雖不符刑事訴訟法第159 條
    之1 至之4 等4 條之規定，而經當事人於審判程序同意作為
    證據，法院審酌該言詞陳述或書面陳述作成時之情況，認為
    適當者，得為證據。而當事人、代理人或辯護人於法院調查
    證據時，知有前項不得為證據之情形，而未於言詞辯論終結
    前聲明異議者，視為有前項之同意，刑事訴訟法第159 條之
    5 定有明文。查卷附之臺灣基隆地方法院檢察署受保護管束
    人尿液檢體監管紀錄表，被告並未於言詞辯論終結前聲明異
    議，本院審酌上開證據與本案犯罪事實具有關連性且無不當
    取得之情形，認為以之作為本案之證據亦屬適當，揆諸前開
    規定，上開證據應具有證據能力。
二、訊據被告乙○○矢口否認有何施用第一級毒品海洛因之犯行
    ，辯稱：伊於接受採尿前確實沒有施用海洛因，尿液檢驗報
    告之結果有錯誤，伊另外有將伊的毛髮送去鑑定，鑑定結果
    也顯示伊確實沒有施用海洛因云云。惟查：
  (一)被告於99年6 月24日9 時35分許確曾在臺灣基隆地方法院檢
    察署觀護人室接受採尿，此為被告所不否認，被告並稱：伊
    對於採尿之程序並沒有意見（見偵查卷第39、40頁），而被
    告之尿液經送至台灣尖端先進生技醫藥股份有限公司鑑定結
    果，經以酵素免疫分析法（EIA ）初步檢驗結果，呈鴉片類
    陽性反應，再以氣相層析質譜儀法（GC/MS ）確認檢驗結果
    呈嗎啡陽性反應，濃度為3715ng/ml ，有臺灣基隆地方法院
    檢察署受保護管束人尿液檢體監管紀錄表及台灣尖端先進生
    技醫藥股份有限公司出具之濫用藥物檢驗報告各1 份附卷可
    稽（見偵查卷第2 、3 頁）。
  (二)被告雖另提出行政院衛生署基隆醫院診斷證明書、瑞聯診所
    診斷證明書及瑞芳礦工醫院診斷證明書各1 紙為證（見本院
    卷第33、34、37頁），主張其曾因罹患支氣管炎等疾病而至
    前開醫療院所就醫，然被告至行政院衛生署基隆醫院及瑞聯
    診所就診之日期分別為99年5 月13日、5 月27日及6 月2 日
    ，距離被告接受採尿之日期即99年6 月24日已有相當之間隔
    ，被告至瑞芳礦工醫院就診日期即99年8 月18日更已在被告
    接受採尿日期之後，且以酵素免疫分析或薄層定性分析等方
    式為初步篩檢者，檢驗結果雖有相當程度偽陽性之可能，然
    以氣（液）相層析、質譜分析之儀器為交叉確認者，檢驗結
    果出現偽陽性之機率則極低，因而具有公信力，此為毒品檢
    驗學之常規，況被告尿液中嗎啡含量達3715 ng/ml，遠逾公
    告值之300ng/ml，堪認依上述檢驗方法，不致誤判為嗎啡陽
    性反應。被告雖另提出中山醫學大學附設醫院檢驗科藥物檢
    測中心之毛髮檢驗結果報告1 紙為證（見本院卷第36頁），
    而依該毛髮檢驗結果報告之記載，檢驗結果雖判定受測者應
    於3 個月內未測出使用過安非他命、搖頭丸、Ｋ他命及海洛
    因等毒品，然觀諸該毛髮檢驗結果報告之內容，該檢驗結果
    報告之檢體來源係「委託人郵寄至本院」，則檢體來源之毛
    髮既係以郵寄方式寄送至中山醫學大學附設醫院，而非當場
    自被告身上取下，自難以認定該檢體來源確係被告之毛髮，
    是被告所提前開事證，尚不足為被告有利之認定。至被告雖
    聲請重新採集其毛髮送鑑定，及將其於99年6 月24日所採集
    之尿液檢體重行送鑑定，然被告於99年6 月24日所採集之尿
    液檢體業經台灣尖端先進生技醫藥股份有限公司以酵素免疫
    分析法（EIA ）初步檢驗，再以氣相層析質譜儀法（GC/MS
    ）確認檢驗結果呈嗎啡陽性反應，不致出現偽陽性之結果，
    業如前述，是被告聲請將其於99年6 月24日所採集之尿液檢
    體重行送鑑定，並無調查之必要。而被告於本案99年10月26
    日審判期日時當庭聲請重新採集其毛髮送鑑定，然既已距離
    99年6 月24日有4 月餘之久，縱使鑑定結果確未檢出有施用
    海洛因之反應，亦不足認被告於99年6 月24日上午9 時35分
    許採尿時回溯24小時之期間內確未施用第一級毒品海洛因，
    是被告此部分調查證據之聲請，亦無調查之必要。綜上，本
    件被告於99年6 月24日上午9 時35分許採尿時回溯24小時之
    期間內應有施用第一級毒品海洛因1次之行為，洵堪認定。
  (三)按犯毒品危害防制條例第10條施用毒品之罪者，檢察官應聲
    請法院裁定，令被告入勒戒處所觀察、勒戒，經觀察、勒戒
    後，無繼續施用毒品之傾向者，應即釋放，並由檢察官為不
    起訴處分，有繼續施用毒品之傾向者，則由檢察官先聲請法
    院裁定令入戒治處所施以強制戒治，俟強制戒治期滿，再行
    釋放，並由檢察官為不起訴處分；而依前開規定觀察勒戒或
    強制戒治執行完畢釋放後，5 年內再犯施用毒品之罪者，檢
    察官應依法追訴，毒品危害防制條例第20條第1 項、第2項
    、第23條第2 項分別定有明文。倘被告於5 年內已再犯，經
    依法追訴處罰，縱其第3 次（或第3 次以上）再度施用毒品
    之時間，在初犯經觀察、勒戒或強制戒治執行完畢5 年以後
    ，已不合於「5 年後再犯」之規定，且因已於「5 年內再犯
    」，顯見其再犯率甚高，原實施觀察、勒戒或強制戒治，已
    無法收其實效，即應依該條例第10條處罰（參照最高法院95
    年度第7 次刑事庭會議決議、97年度第5 次刑事庭會議決議
    ）。本件被告前因施用第二級毒品案件，經觀察、勒戒後，
    認無繼續施用毒品之傾向，由臺灣基隆地方法院檢察署檢察
    官於89年1 月31日以89年度毒偵字第175 號為不起訴處分確
    定在案；又因施用第二級毒品案件，經觀察、勒戒後，認有
    繼續施用毒品之傾向，經本院裁定令入戒治處所施以強制戒
    治，於90年11月5 日交付保護管束期滿執行完畢，並經本院
    於89年11月15日以89年度瑞簡字第140 號判決判處有期徒刑
    6 月，同年12月19日確定在案；又因犯施用第二級毒品案件
    ，經本院裁定令入戒治處所施以強制戒治（惟因毒品危害防
    制條例修正施行，致未完成本次毒癮戒斷之療程），並於92
    年10月22日以92年度易字第225 號判決判處有期徒刑8 月，
    同年11月27日確定在案；又因犯施用第二級毒品案件，經本
    院於93年2 月27日以93年度易字第23號判決判處有期徒刑1
    年，於同年4 月1 日確定在案等情，有臺灣高等法院被告前
    案紀錄表附卷足佐，足認被告於強制戒治執行完畢後，5 年
    內已再犯施用毒品罪，經依法追訴處罰後，又再犯本件施用
    第一級毒品之罪，揆諸前揭說明，自應予依法論科。
三、查海洛因係毒品危害防制條例第2 條第2 項第1 款所規定之
    第一級毒品，核被告所為，係犯毒品危害防制條例第10條第
    1 項之施用第一級毒品罪。被告持有第一級毒品海洛因之低
    度行為，應為施用第一級毒品之高度行為所吸收，不另論罪
    。爰審酌被告素行不佳，曾有多次施用毒品之前科，仍不知
    戒除，犯罪後猶飾詞卸責，難認有何悔意，惟所犯之施用毒
    品犯行乃戕害自己身心健康，並未危及他人等一切情狀，量
    處如主文所示之刑，以資懲儆。
據上論斷，應依刑事訴訟法第299 條第1 項前段，毒品危害防制
條例第10條第1 項、第23條第2 項，判決如主文。
本案經檢察官甲○○到庭執行職務。
中    華    民    國    99    年    11    月    9     日
                刑事第五庭審判長法  官  齊  潔
                                法  官  吳佳齡
                                法  官  蔡和憲
以上正本證明與原本無異。
如不服本判決應於收受送達後10日內向本院提出上訴書狀，並應
敘述具體理由；其未敘述上訴理由者，應於上訴期間屆滿後20日
內向本院補提理由書(均須按他造當事人之人數附繕本)「切勿逕
送上級法院」。
中    華    民    國    99    年    11    月    9     日
                                書記官  翁其良
論罪法條：
毒品危害防制條例第10條
施用第一級毒品者，處 6 月以上 5 年以下有期徒刑。
施用第二級毒品者，處 3 年以下有期徒刑。

司法院資訊處製作；財團法人民間司法改革基金會備份。
